臺灣雲林地方法院民事簡易判決
111年度簡字第34號
原      告  廖崇佑  
兼
法定代理人  廖學源  
被      告  程科達  

上列被告因過失致死案件，經原告提起損害賠償之附帶民事訴訟
（110年度交重附民字第27號），經本院刑事庭裁定移送前來，
本院於民國111年4月18日言詞辯論終結，判決如下：
    主  文
被告應給付原告丙○○新臺幣壹佰零參萬玖仟肆佰伍拾參元、原告
乙○○壹佰參拾玖萬捌仟壹佰玖拾貳元，及均自民國一一０年九月
二十八日起至清償日止，按週年利率百分之五計算之利息。
原告其餘之訴均駁回。
訴訟費用由被告負擔四分之一，原告丙○○負擔五分之二，餘由原
告乙○○負擔。
本判決原告勝訴部分得假執行。
原告其餘假執行之聲請均駁回。
    事實及理由
一、按父母對其未成年之子女，得因特定事項，於一定期間內，
    以書面委託他人行使監護之職務；監護人於監護權限內，為
    受監護人之法定代理人，民法第1092條、第1098條第1項分
    別定有明文。本件原告乙○○於民國103年4月出生，為未成年
    人，其父母離婚，原協議由其父即被害人甲○○監護，嗣因甲○○死亡，改由其母監護，惟就有關甲○○車禍賠償事宜之事項
    委託原告丙○○監護，有其戶籍資料查詢結果在卷可憑（見本
    案卷第41頁），是原告丙○○於本件訴訟應為原告乙○○之法定
    代理人，先予敘明。
二、原告主張：
　㈠被告於109年8月22日下午，駕駛車牌號碼0000-00號自小客車
    （下稱系爭車輛），搭載乘客即甲○○及訴外人蘇○展、賴○如
    、程○福、賈○琦等人，沿雲林縣北港鎮番溝里153線公路由
    南往北行駛，於同日下午6時許，行經番溝里之番溝橋，其
    本應注意行車速度應依當地行車速限時速50公里以下速度行
    駛，不得超速行駛，且本應注意車前狀況，隨時採取必要之
    安全措施，而當時天候晴、夜間有照明設備、路面乾燥無缺
    陷、無障礙物、視距良好，並無不能注意之情事，竟疏未注
    意及此，貿然以時速約80公里之速度行駛，因此失控駛至對
    向車道，撞擊番溝橋橋墩，車上乘客甲○○因此受有肝臟撕裂
    傷合併內出血、胸部挫傷、右側多處肋骨斷裂合併血胸、右
    股骨骨折、右肱骨開放性骨折之傷害，甲○○經送醫救治，仍
    因傷重於同月24日14時48分許不治死亡。而原告丙○○為甲○○
    之父、原告乙○○為甲○○之子，甲○○因被告之不法侵害而致死
    ，有臺灣雲林地方檢察署（下稱雲林地檢署）相驗屍體證明
    書可稽，甲○○之死亡與被告之侵權行為有因果關係，被告自
    應負賠償責任。
　㈡原告因甲○○上開死亡，受有下列之損害，爰依民法第184條、
    第192條、第194條等侵權行為之法律關係，請求被告賠償其
    等損害：
　⒈喪葬費：新臺幣（下同）30萬元
　　原告丙○○因甲○○於本件事故中死亡而支出喪葬費用30萬元，
    依民法第192條第1項規定請求被告賠償。
　⒉扶養費：
　⑴原告丙○○部分：849,316元　
　　原告丙○○（50年1月20日生）與配偶廖逸凌（104年10月14日
    死亡）育有長男廖○雄、次男甲○○、長女廖○芬、次女廖○珠
    等4名子女，皆已成年，原告丙○○因無固定工作，須由子女
    扶養。本件事故109年8月22日發生時，原告丙○○年滿59歲，
    以109年臺灣地區簡易生命表，59歲男性平均餘命23.35歲，
    依109年度雲林縣平均每人每月消費支出18,270元，甲○○應
    負擔1/4扶養費用即每月負擔4,568元（計算式：18,270/4≒4
    ,568，元以下四捨五入，下同），並依霍夫曼式計算法核計
    23.35年扶養費金額應為849,316元【計算式：4,568×185.00
    00000＋（4,568×0.2）×（186.00000000－000.0000000）＝849
    ,316.000000000。其中185.0000000為月別單利（5/12）％第
    280月霍夫曼累計係數，186.00000000為月別單利（5/12）％
    第281月霍夫曼累計係數，0.2為未滿一月部分折算月數之比
    例（23.35×12＝280.2[去整數得0.2]）】。
　⑵原告乙○○部分：1,520,127元
　　原告乙○○（103年4月3日生）父母離婚，原約定由生父甲○○
    行使負擔未成年子女之權利義務，因甲○○死亡，改由生母行
    使負擔未成年子女權利義務，可認原係由甲○○負擔原告甲○○
    主要之扶養費。事故發生時原告乙○○僅6歲，以109年度雲林
    縣平均每人每月消費支出18,270元，甲○○負擔2/3扶養費即
    每月12,180元，計算自109年8月23日起至原告乙○○滿20歲即
    123年4月3日止約163個月，並依霍夫曼式計算法核計扶養費
    應為1,520,127元【計算式：12,180×124.00000000＋（12,18
    0×0.00000000）×（125.00000000－000.00000000）＝1,520,1
    27.0000000000。其中124.00000000為月別單利（5/12）％第
    163月霍夫曼累計係數，125.00000000為月別單利（5/12）％
    第164月霍夫曼累計係數，0.00000000為未滿一月部分折算
    月數之比例（11/31＝0.00000000）】。
　⒊精神慰撫金：　
　⑴原告丙○○部分：500萬元　
　　原告丙○○為甲○○之父，甲○○僅26歲即喪生，尚未展開人生志
    業，即白髮人送黑髮人，對原告丙○○精神為莫大之打擊，爰
    請求精神慰撫金500萬元。
　⑵原告乙○○部分：500萬元　
　　原告乙○○為甲○○之子，年僅6歲，即承受喪父之痛，未來之
    學習成長皆不能享受生父之愛，精神上將受有莫大之痛苦，
    應堪認定，爰請求精神慰撫金500萬元。
　㈢原告丙○○、乙○○於本件事故後，已分別領取強制汽車責任保
    險理賠各100萬元、1,017,910元，則扣除已領取之強制汽車
    責任保險賠償金額，原告丙○○得請求之金額應為5,149,316
    元【計算式：300,000（喪葬費）＋849,316（扶養費）＋5,00
    0,000（慰撫金）－1,000,000（強制險）＝5,149,316】，超
    過500萬元部分減縮請求至500萬元；原告乙○○得請求之金額
    應為5,502,217元【計算式：1,520,127（扶養費）＋5,000,0
    00（慰撫金）－1,017,910（強制險）＝5,502,217】，超過50
    0萬元部分減縮請求至500萬元。
　㈣並聲明：　
　⒈被告應賠償原告丙○○、乙○○各500萬元，及均自起訴狀繕本送
    達翌日起至清償日止，按年利率5％計算之利息。　
　⒉前項判決請准供擔保宣告假執行。　
三、被告則以：
　　對於原告丙○○主張支出喪葬費用30萬元部分，於20萬元之範
    圍不爭執，另對於原告丙○○請求扶養費849,316元、原告乙○○請求扶養費1,520,127元部分不爭執，惟原告2人請求之精
    神慰撫金各500萬元太高，每個人150萬元至200萬元較為合
    理。並聲明：原告之訴駁回。
四、兩造之不爭執事項：
　㈠被告未領有汽車駕駛執照，於109年8月22日下午6時許前之某
    時，駕駛系爭車輛搭載甲○○及訴外人蘇○展、賴○如、程○福
    、賈○琦等人，自雲林縣北港鎮武德宮之停車場出發，沿雲
    林縣○○鎮○○里000○○路○○縣道000號）由南往北方向行駛，於
    同日下午6時許，行經雲林縣北港鎮番溝里之番溝橋時，本
    應注意汽車行駛時，於無速限標誌或標線之路段，行車速度
    不得超過50公里，且駕駛人應注意車前狀況，隨時採取必要
    之安全措施，而依當時天候晴，夜間有照明，柏油路面乾燥
    、無缺陷、無障礙物且視距良好，並無不能注意之情事，竟
    疏未注意及此，貿然以時速約80公里之速度行駛，並因操控
    失當而駕車撞擊對向車道旁之水泥護欄後，再往前撞擊番溝
    橋之橋墩，致系爭車輛翻覆，車上乘客甲○○因而受有肝臟撕
    裂傷合併內出血、胸部挫傷、右側多處肋骨斷裂合併血胸、
    右股骨骨折、右肱骨開放性骨折、頭部外傷等傷害，雖經送
    醫急救，仍延於109年8月24日下午2時48許，因多重器官外
    傷性損傷而死亡。
　㈡原告丙○○為甲○○之父，原告乙○○為甲○○之子。
　㈢原告丙○○因甲○○死亡而支出必要之喪葬費用20萬元。
　㈣被告對於原告丙○○主張因甲○○死亡而受有扶養費849,316元之
    損失，原告乙○○主張因甲○○死亡而受有扶養費1,520,127元
    之損失，均不爭執。　　
五、兩造之爭點：　　
　㈠原告請求之精神慰撫金各以多少金額為適當？
　㈡原告請求被告給付賠償各500萬元，是否均有理由？
六、得心證之理由：
　㈠原告主張被告於109年8月22日下午，駕駛系爭車輛，搭載甲○○及訴外人蘇○展、賴○如、程○福、賈○琦等人，沿雲林縣北
    港鎮番溝里153線公路由南往北行駛，於同日下午6時許，行
    經番溝里之番溝橋，其本應注意行車速度應依當地行車速限
    時速50公里以下速度行駛，不得超速行駛，且本應注意車前
    狀況，隨時採取必要之安全措施，而當時天候晴、夜間有照
    明設備、路面乾燥無缺陷、無障礙物、視距良好，並無不能
    注意之情事，竟疏未注意及此，貿然以時速約80公里之速度
    行駛，因此失控駛至對向車道，撞擊番溝橋橋墩，車上乘客
    甲○○因此受有肝臟撕裂傷合併內出血、胸部挫傷、右側多處
    肋骨斷裂合併血胸、右股骨骨折、右肱骨開放性骨折等傷害
    ，甲○○經送醫救治，仍因傷重於同月24日14時48分許不治死
    亡等情，為被告所不爭執，並經本院職權調取本院110年度
    交訴字第32號刑事案卷審閱無誤，則被告就本件車禍事故之
    發生，確有過失，可以認定。又被告之過失行為與甲○○之死
    亡結果間，具有相當因果關係，而原告丙○○為甲○○之父、原
    告乙○○為甲○○之子，其等因甲○○之死亡致受有損害，則原告
    主張被告應負侵權行為之損害賠償責任，自屬有據。
　㈡按因故意或過失，不法侵害他人之權利者，負損害賠償責任
    ；汽車、機車或其他非依軌道行駛之動力車輛，在使用中加
    損害於他人者，駕駛人應賠償因此所生之損害；不法侵害他
    人致死者，對於支出醫療及增加生活上需要之費用或殯葬費
    之人，亦應負損害賠償責任；被害人對於第三人負有法定扶
    養義務者，加害人對於該第三人亦應負損害賠償責任；不法
    侵害他人致死者，被害人之父、母、子、女及配偶，雖非財
    產上之損害，亦得請求賠償相當之金額，民法第184條第1項
    前段、第191條之2本文、第192條第1項、第2項、第194條分
    別定有明文。茲就原告請求之項目及金額，分別論述如下：
　⒈喪葬費用部分：原告丙○○主張其因甲○○之死亡而支出喪葬費
    用30萬元，惟被告僅於20萬元之範圍內不爭執，原告丙○○就
    逾20萬元之部分既未能提出相關證明，即難認其該部分主張
    為真實。是原告丙○○請求喪葬費於20萬元範圍，應屬有據，
    應予准許，其餘則屬無據。
　⒉扶養費部分：
　　原告丙○○、乙○○分別為甲○○之父及子，原告丙○○自陳並無固
    定收入，依其107年度至109年度之稅務資料亦無收入所得，
    另原告乙○○於本件車禍發生時，年僅6歲，顯無維持生活之
    能力，依民法第1115條第1項第1款、第3項、第1117條規定
    ，原告2人均有受甲○○扶養之必要。又原告丙○○、乙○○主張
    其等因甲○○之死亡而分別受有扶養費849,316元、1,520,127
    元之損失，此部分事實均為被告所不爭執，足認為真實，則
    原告2人請求此部分金額，自屬有據。
　⒊精神慰撫金部分：
　　按不法侵害他人之權利，被害人受有非財產上損害，請求加
    害人賠償相當金額之慰撫金時，法院對於慰撫金之量定，應
    斟酌實際加害情形、所造成之影響、被害人痛苦之程度、兩
    造之身分地位經濟情形及其他一切狀況為之。爰審酌被告與
    甲○○為朋友關係，多名友人出遊，卻因被告駕車超速行駛且
    超載乘客發生本件車禍，致生甲○○死亡，損害重大，惟甲○○
    違規乘坐系爭車輛，於死亡結果之發生亦有過失（詳見下述
    ），又原告丙○○為甲○○之父、原告乙○○為甲○○之子，均與甲○○關係密切，而甲○○於事故發生時年僅26歲，正值青年，對
    原告丙○○言，甲○○甫成年沒幾年，正待其反哺扶養之際，卻
    突遇本件事故致甲○○喪命，白髮人送黑髮人，人間悲傷莫大
    於此，原告丙○○之悲慟不言可喻，另對原告乙○○言，其於本
    件事故發生時，年僅6歲，年紀尚小，雖稍懂親情、尚不懂
    人事，但亟需父親甲○○之照顧扶養，卻頓失父親，日後均無
    生父陪伴成長，亦無法享有生父天倫之愛，是原告2人所受
    精神上之損害不可謂之不大，又參酌原告丙○○自陳學歷為國
    中畢業、目前打零工、每月固定收入僅國民年金3,000多元
    ，原告乙○○目前就讀小學，被告自陳學歷為高職畢業、目前
    在監執行、入監前從事管路配置工作、每月收入約35,000元
    至40,000元，及原告2人與被告之稅務電子閘門所得及財產
    調件明細表（見本案卷第47至61頁、第71至77頁），暨被告
    當庭對於原告請求之慰撫金金額表示以每人150萬元至200萬
    元為合理等一切情狀，本院認為原告2人請求之精神慰撫金
    以各150萬元為合理、有據，逾此金額之範圍，則屬無據。
　⒋綜上，原告丙○○、乙○○主張之損害金額各以2,549,316元（計
    算式：200,000＋849,316＋1,500,000＝2,549,316）、3,020,1
    27元（計算式：1,520,127＋1,500,000＝3,020,127），應屬
    有據。
　㈢按損害之發生或擴大，被害人與有過失者，法院得減輕賠償
    金額，或免除之，為民法第217條第1項所明定。該項規定之
    目的，在謀求加害人與被害人間之公平，倘受害人於事故之
    發生亦有過失時，由加害人負全部賠償責任，未免失之過苛
    ，是以賦與法院得減輕其賠償金額或免除之職權，且此所謂
    被害人與有過失，只須其行為為損害之共同原因，並其過失
    行為有助成損害之發生或擴大者，即屬相當。又按按駕駛人
    、前座、小型車後座及大客車車廂為部分或全部無車頂區域
    之乘客均應繫妥安全帶，道路交通安全規則第89條第1項第5
    款定有明文。而安全帶之作用是於事故發生時，可固定駕駛
    人、乘客之身體，使其所受撞擊程度減輕。本件車禍當時，
    被告駕駛系爭車輛搭載5名乘客（含被告為6人），後座乘坐
    4名，甲○○坐在後乘客座之位置等情，已據被告於警詢中供
    述在卷（見雲林地檢署109年度相字第399號相驗卷宗《下稱
    相字卷》第33頁），核與同車之蘇○展、賴○如、賈○琦、程○
    福於警詢所述相符（見相字卷第43頁、109年度調偵字第549
    號偵查卷《下稱調偵字卷》第45頁、第57頁、第69頁），自可
    認定。又參以甲○○受有肝臟撕裂傷合併內出血、胸部挫傷、
    右側多處肋骨斷裂合併血胸、右股骨骨折、右肱骨開放性骨
    折、頭部外傷等傷害，顯然當時甲○○並未繫安全帶，於系爭
    車輛高速撞擊路旁水泥護欄及對向橋墩時，甲○○之身體無法
    被固定，致全身受有多處骨折等傷害，因而傷勢嚴重不治死
    亡，亦可認定。又被告對於本件車禍事故之發生固應負全部
    過失責任，有交通部公路總局嘉義區監理所嘉雲區車輛行車
    事故鑑定會嘉雲區0000000案鑑定意見書在卷可稽（見調偵
    字卷第28至30頁），惟甲○○於車禍當時倘能有效繫妥安全帶
    ，當能將系爭車輛失控所造成之重大衝擊減至最低，因而避
    免死亡之結果發生，是甲○○就其身體受嚴重創傷而不治死亡
    之結果亦有責任，經參酌被告及甲○○違反注意義務之情節、
    態樣，認被告及甲○○就系爭車禍造成之死亡結果，分別應負
    80％、20％之過失責任。甲○○既與有過失，原告係因甲○○死亡
    而得請求賠償，亦應承擔甲○○之過失責任，是原告對被告之
    賠償責任，亦以減輕20％為適當，則經減輕後，原告丙○○得
    請求被告賠償2,039,453元（計算式：2,549,316×0.8≒2,039
    ,453）、原告乙○○得請求被告賠償2,416,102元（計算式：3
    ,020,127×0.8≒2,416,102）。
　㈣按保險人依本法規定所為之保險給付，視為被保險人損害賠
    償金額之一部分；被保險人受賠償請求時，得扣除之，強制
    汽車責任保險法第32條定有明文。強制汽車責任保險法第32
    條之規定，係因保險人之給付乃由於被保險人支付保險費所
    生，性質上屬於被保險人賠償責任之承擔或轉嫁，自應視為
    加害人或被保險人損害賠償金額之一部分，為避免受害人雙
    重受償，渠等於受賠償請求時，自得扣除之（最高法院94年
    度台上字第359號判決意旨參照）。本件原告丙○○、乙○○已
    分別受領強制汽車責任保險之給付各1,000,000元、1,017,9
    10元，有新光產物保險股份有限公司111年3月23日（111）
    新產法簡發字第064號函在卷可稽（見本案卷第117至119頁
    ），則依上開法律規定，自應將強制汽車責任保險之給付金
    額自被告應賠償之金額中扣除。從而，原告丙○○上開得請求
    之金額2,039,453元於扣除強制汽車責任保險給付1,000,000
    元後，其於1,039,453元（計算式：2,039,453－1,000,000＝1
    ,039,453）範圍內之請求，於法有據，超過上開金額部分，
    即屬無據；原告乙○○上開得請求之金額 2,416,102元於扣除
    強制汽車責任保險給付1,017,910元後，其於1,398,192元（
    計算式：2,416,102－1,017,910＝1,398,192）範圍內之請求
    ，於法有據，逾此金額部分，即屬無據。
　㈤按給付無確定期限者，債務人於債權人得請求給付時，經其
    催告而未為給付，自受催告時起，負遲延責任。其經債權人
    起訴而送達訴狀，或依督促程序送達支付命令，或為其他相
    類之行為者，與催告有同一之效力；遲延之債務，以支付金
    錢為標的者，債權人得請求依法定利率計算之遲延利息；應
    付利息之債務，其利率未經約定，亦無法律可據者，週年利
    率為5％，民法第229條第2項、第233條第1項前段及第203 條
    分別定有明文。本件原告之刑事附帶民事訴訟起訴狀繕本是
    於110年9月27日送達於被告，此有被告簽收之紀錄在卷可憑
    （見交重附民卷第3頁），是原告請求自起訴狀繕本送達之
    翌日起，即自110年9月28日起至清償日止，均按週年利率5％
    計算之利息，並無不合，應予准許。
  ㈥從而，原告丙○○、乙○○依侵權行為之法律關係，請求被告給
    付各1,039,453元、1,398,192元，及自起訴狀繕本送達之翌
    日即110年9月28日起至清償日止，均按週年利率5％計算之利
    息，自屬正當，應予准許，逾此範圍之請求，則非有據，應
    予駁回。
七、本件事證已臻明確，兩造其餘之攻擊或防禦方法及所用之證
    據，經本院斟酌後，認為均不足以影響本判決之結果，爰不
    逐一論列，附此敘明。　　
八、本判決原告勝訴部分係就民事訴訟法第427條第2項第11款訴
    訟適用簡易程序所為被告敗訴之判決，依民事訴訟法第389
    條第1項第3款規定，應依職權宣告假執行。至於原告敗訴部
    分，其假執行之聲請失所附麗，應併予駁回。
九、訴訟費用負擔之依據：民事訴訟法第79條。　　
中　　華　　民　　國　　111 　年　　4 　　月　　29　　日
                  民事簡易庭    法  官  廖國勝
以上正本係照原本作成。
如對本判決上訴，須於判決送達後20日內向本院提出上訴狀。如
委任律師提起上訴者，應一併繳納上訴審裁判費。
中　　華　　民　　國　　111 　年　　4 　　月　　29　　日
                                書記官　林可芯